臺灣臺北地方法院民事判決
108年度消字第12號
原      告  黃淑敏  
            廖為益  
            潘超    
上  1   人
訴訟代理人  吳杭先  
原      告  顧凱玲  

            李秉芳  
            陳宣諭  
            陳叙蓉  
上  1   人
訴訟代理人  鍾銀珠  
原      告  徐玉英  
訴訟代理人  周曼瑄  
原      告  姜宗男  
            葉清青  
            李開元  
            陳秋香  
            黃建欣  
            陳怡如  
            陳俊成  
上  15  人
訴訟代理人  周紫涵律師
被      告  皇翔建設股份有限公司

法定代理人  廖年吉  
訴訟代理人  周仕傑律師
            林維堯律師
被      告  慶隆開發股份有限公司

法定代理人  陳天來  
訴訟代理人  蘇清山  
            林宗憲  
被      告  劉美秋  
訴訟代理人  王教臻律師
複  代理人  邱飛鳴律師
被      告  李青茂  


訴訟代理人  陳盈潔律師
上列當事人間請求損害賠償等事件，本院於民國110年10月6日言
詞辯論終結，判決如下：
    主      文
原告之訴及假執行之聲請均駁回。 
訴訟費用由原告各自負擔。 
    事實及理由
壹、程序方面：
一、如附表一所示之原告（下合稱原告，如單指其一，各以姓名
    稱之）原以被告皇翔建設股份有限公司（下稱皇翔公司）、
    劉美秋（下稱劉美秋）及李青茂（下稱李青茂）應就香頌皇
    翔峇里島建案（下稱峇里島建案）所出售房屋負物之瑕疵擔
    保責任為由，依民法第360條、第227條第1項（第226條第1
    項）、第184條第1項前段、第2項、第191條之1第1項、第17
    9條（依第359條規定減少價金）、第1148條第1項、消費者
    保護法（下稱消保法）第7條第3項規定及債權讓與之法律關
    係起訴（見本院卷㈢第172至175頁），雖僅皇翔公司之主事
    務所及李青茂之住所在本院轄區，惟劉美秋未抗辯本院無管
    轄權，並已為本案言詞辯論(見本院卷㈡第416頁)；嗣原告於
    訴訟中追加與皇翔公司共同出售峇里島建案房屋之另一出賣
    人慶隆開發股份有限公司（原為慶隆開發有限公司，下稱慶
    隆公司）為被告（見本院卷㈢第27至28、175至176頁），並
    更改訴之聲明（見本院卷㈢第443至446、372至373頁），皇
    翔公司、劉美秋及李青茂對原告追加慶隆公司為被告及變更
    聲明，程序上均無意見，慶隆公司亦未拒卻而應訴（見本院
    卷㈢第177、350頁）。故本院就原告對皇翔公司、慶隆公司
    、劉美秋及李青茂為被告（皇翔公司以次4人下合稱被告；
    皇翔公司與慶隆公司下合稱皇翔公司等2人）所提之本件損
    害賠償事件有管轄權。
二、嗣原告又變更請求之金額如附表一「變更後請求金額」欄（
    即總表「訴之聲明」欄）所載，並追加民法第184條第1項後
    段、消保法第51條規定為請求權基礎（見本院卷㈣第34、50
    至58、145至147、240至250、395頁），經核請求金額之變
    更，僅是擴張應受判決事項之聲明，追加請求權基礎，則本
    於與原訴同一之基礎事實所為，依民事訴訟法第255條第1項
    第2款、第3款之規定，亦應准許之。
貳、實體方面：
一、原告主張：附表一編號甲⑴、⑵、⑶所示買受人（下合稱甲買
    受人，甲⑴買受人下稱甲⑴原告黃淑敏等5人）分別向皇翔公
    司等2人購買峇里島建案中如附表一編號甲所示之房屋、基
    地及車位（下合稱甲房地），並與皇翔公司等2人簽訂土地
    買賣契約書、房屋買賣契約書、車位土地買賣契約書、車位
    建物買賣契約書（下依序稱為土地契約、房屋契約、車位土
    地契約、車位建物契約，合稱甲契約），附表一編號甲⑵所
    示原告陳宣諭及陳叙蓉（下合稱甲⑵原告陳宣諭等2人）因繼
    承，附表一甲⑶所示原告徐玉英（下稱甲⑶原告徐玉英，與甲
    ⑴黃淑敏等5人及甲⑵原告陳宣諭等2人下合稱甲原告黃淑敏等
    8人）則因贈與，分別取得附表一編號甲⑵、甲⑶所示房地及
    車位（下分稱甲⑵房地、甲⑶房地）；附表一編號乙所示原告
    （下合稱乙原告姜宗男等5人）向訴外人購買系爭社區如附
    表一編號乙之房地及車位（下合稱乙房地）；附表一編號丙
    所示原告陳怡如（下稱丙原告陳怡如）向劉美秋購買附表一
    編號丙所示房地及車位（下稱丙房地），附表一編號丁所示
    原告陳俊成（下稱丁原告陳俊成）則向李青茂購買附表一編
    號丁所示房地及車位（下稱丁房地）。詎新北市政府工務局
    （下稱新北工務局）於民國106年7月17日進行新北市建築物
    開放空間稽查，認峇里島花園社區（下稱峇里島社區）之開
    放空間不符規定，皇翔公司等2人在應開放給不特定人使用
    之系爭開放空間設置如附表二所示設施及工作物（下合稱系
    爭設施）有被主管機關命令拆除之虞，非僅未依銷售時之廣
    告內容而為履行，並已違反建築技術規則建築設計施工編（
    下稱施工編）第283條、建築法第73條第2項、第91條第1項
    第1款及消保法第22條規定，被告所出售之甲房地、乙房地
    、丙房地、丁房地（下合稱系爭房地）顯欠缺契約預定效用
    、通常可合理期待之安全性，並存有價值減少之瑕疵，且故
    意侵害伊等對系爭設施之所有權及使用權，應賠償伊等所受
    價差之損害。爰依總表所示之請求權基礎及民事訴訟法第22
    2條第2項規定為請求（見本院卷㈣第45頁），並聲明：㈠如總
    表「訴之聲明」欄所示；㈡願供擔保，請准宣告假執行（見
    本院卷㈢第443至444頁）。
二、被告分別辯以下列情詞，並均聲明：㈠原告之訴及假執行之
    聲請均駁回；㈡如受不利判決，願供擔保，請准宣告免為假
    執行。
㈠、皇翔公司等2人：峇里島建案銷售時之廣告（下稱系爭廣告）
    僅是要約之引誘而非買賣契約之一部分，且於房屋契約第1
    條及第20條第8項就廣告之效力為約定，甲⑴原告之黃淑敏、
    廖為益、顧凱玲、李秉芳即不得據以主張物之瑕疵及不完全
    給付。甲⑴原告之潘超、訴外人陳金鎮（即甲⑵原告陳宣諭等
    2人之前手，下稱陳金鎮）、訴外人莊秉翔（即甲⑶原告徐玉
    英之前前手，下稱莊秉翔）則是95年1月23日領得95峽使字
    第58號使用執照（下稱系爭使照）後始向伊等買受房地，乃
    特定物之買賣，亦不得對伊等主張物之瑕疵及不完全給付。
    又依房屋契約第8條第1項、房屋契約附件六地面層、露台及
    法定空地使用分管協議書、車位建物契約附件六地面層、露
    台及法定空地使用分管協議書（下合稱附件六）第1條後段
    約定，甲買受人於契約成立時即因伊等之告知而知悉系爭設
    施屬取得使用執照後之二次施工，自95年間交付系爭設施起
    ，卻未從速檢查，逾5年始主張權利，依民法第355條本文、
    第356條及第365條之規定，伊等亦不負物之瑕疵擔保責任。
    且伊等業依系爭契約及系爭廣告內容施作相關設施，無債務
    不履行之情形，甲買受人亦不得要求伊等負不完全給付之責
    。因繼承取得甲⑵房地所有權之甲⑵原告陳宣諭等2人、因贈
    與取得甲⑶房地所有權之甲⑶原告徐玉英，復無對伊等主張物
    之瑕疵或不完全給付責任之理由。另系爭設施並未欠缺合理
    安全性，消保法第7條之賠償責任並不包括商品本身因瑕疵
    而生之財產上損害，甲原告黃淑敏等8人、乙原告姜宗男等5
    人、丙原告陳怡如均無從依該規定請求伊等賠償。此外，伊
    等並無侵害甲原告黃淑敏等8人、乙原告姜宗男等5人、丙原
    告陳怡如對系爭設施之財產權或使用權，亦無違背保護他人
    法律之情事，縱然有之，該14名原告亦無損害，且峇里島建
    案之房屋及公共設施於95年間即交付，縱伊等應負侵權責任
    ，該14名原告逾民法第197條第1項所定期間始起訴，伊等仍
    得拒絕賠償等語。
㈡、劉美秋：丙原告陳怡如向伊承租丙房地多年後，始向伊購買
    該房地，應早已知悉系爭設施有違規使用之情形，丙原告陳
    怡如於106年8月21日與伊簽訂買賣契約時，即知其所稱之瑕
    疵存在，依民法第355條規定，自不得主張瑕疵擔保責任，
    且丙原告陳怡如未受有損害，亦不得請求賠償。
㈢、李青茂：丁房地之買賣為中古屋買賣，屬特定物買賣，按現
    況交屋，丁原告陳俊成於買賣契約成立時即知其所稱之瑕疵
    存在，仍願買受而無異議，依民法第355條規定，伊不負物
    之瑕疵擔保責任。又伊於107年9月11日即點交出售該房地，
    當時無可能得知系爭設施有被拆除之危險，仲介亦不可能就
    此向峇里島社區管理委員會（峇里島管委會）查證，丁原告
    陳俊成依民法第179條、第360條規定請求，應屬無據。況丁
    原告陳俊成目前並未受有任何損害，仍無由為請求。
三、查皇翔公司等2人於銷售峇里島建案時，曾經由代銷公司對
    外發送如本院卷㈠第383至439、441至486頁之系爭廣告，皇
    翔公司並曾於其官網之工程實積、歷年經典項目下刊登如本
    院卷㈡第335頁之內容，嗣向皇翔公司等2人購買其2人所起造
    峇里島建案之消費者，均曾簽訂如本院卷㈠第203至216頁所
    示之土地契約、本院卷㈠第217至301頁所示之房屋契約，甲⑴
    原告之黃淑敏、廖為益、顧凱玲、李秉芳於系爭使照95年1
    月23日核發前向皇翔公司等2人購買編號甲⑴①、②、④、⑤之房
    地及車位，甲⑴原告之潘超於系爭使照核發後之96年2月15日
    向皇翔公司等2人購買編號甲⑴③之房地，甲⑵買受人陳金鎮及
    甲⑶買受人莊秉翔亦於系爭使照核發後分別向皇翔公司等2人
    購買甲⑵房地及甲⑶房地，乙原告則在98年之後分別向訴外人
    購買乙①房地、乙②房地、乙③房地、乙④房地，受告知人施淑
    珠於99年6月9日向皇翔公司等2人購買丙房地，於同年8月12
    日將之出售予劉美秋，劉美秋再於106年8月21日售予丙原告
    陳怡如，劉美秋與丙原告陳怡如並簽訂如本院卷㈠第511至51
    6頁所示之房地買賣契約書（下稱丙契約），丁原告陳俊成
    則於107年7月28日向李青茂購買丁房地，雙方並簽訂如本院
    卷㈠第501至506頁所示之不動產買賣契約書（下稱丁契約）
    （各原告所有權移轉情形如附表一所載）。嗣新北工務局於
    106年7月17日就峇里島社區進行106年度新北市建築物開放
    空間稽查，認開放空間不符規定，乃於107年12月12日致函
    通知峇里島管委會說明（下稱789號函），峇里島管委會於1
    08年1月2日以書面陳述改善情形，新北工務局再於108年1月
    7日致函（下稱628號函）請峇里島管委會仍依上開789號函
    規定依原核准圖說回復原狀或向該局建照科補辦手續（領得
    變更使照），繼於108年9月17日進行108年度新北市建築物
    開放空間稽查，其情形如本院卷㈢第511頁稽查紀錄所載等情
    ，為兩造所不爭執，並有系爭廣告、皇翔公司官網網頁、土
    地契約、房屋契約、系爭使照、土地建物登記謄本、丙契約
    、丁契約、107年12月12日789號函、108年1月7日628號函及
    新北工務局109年3月2日新北工使字第1090340215號函（下
    稱215號函）等件可證（見本院卷㈠第383至439、441至486頁
    ，卷㈡第335頁，卷㈠第203至216、217至301、487至488、59
    至65、67至73、105至117、203至374、151至155頁，卷㈡第5
    1至102、103至176、285至287頁，卷㈢第444頁，卷㈠第75至7
    7頁，卷㈡第177至231頁，卷㈠第93至103頁，卷㈡第233至243
    頁，卷㈢第51至65、446頁，卷㈠第157至169頁，卷㈡第289至3
    01、311至313、315至333、516頁，卷㈢第32、47至49、446
    頁，卷㈠第79至91、119至121、123至135、137至149頁，卷㈢
    第444至445頁，卷㈠第175至187、189至201、511至516、501
    至506、375至382、497頁，卷㈢第499至500、469至481、511
    頁），堪信為實。
四、惟原告主張皇翔公司等2人於所銷售峇里島建案設置之系爭
    設施不具建築法第73條第2項規定之通常合理期待安全性，
    亦未依系爭廣告而為履行，已有物之瑕疵並構成不完全給付
    ，且侵害其等對系爭設施之所有權及使用權，皇翔公司更有
    詐欺得利之情形，出售峇里島建案所屬系爭房地之被告應對
    其等負如總表「請求權基礎」欄所示物之瑕疵擔保責任、不
    完全給付責任、消保責任及侵權責任等情，則遭被告否認，
    並以前詞為辯。茲分述之：
㈠、皇翔公司等2人、劉美秋及李青茂就系爭設施應負之契約義務
    ？
  1.關於皇翔公司等2人：
  ⑴消保法第1條明揭立法目的在保護消費者之權益，促進國民消
    費生活之安全，提昇國民消費生活品質。我國一般國民，大
    多相信廣告而為消費行為，多欠缺法律常識，且一般而言，
    屬經濟弱勢，消保法第22條第1項又明示「企業經營者應確
    保廣告內容之真實」，顯為保護消費者而課以企業經營者特
    別之義務，參以上開立法目的，自不容以契約任意否認廣告
    之內容，契約內容若與廣告不同，企業經營者對消費者所負
    之義務，仍不得低於廣告之內容。
  ⑵查系爭廣告（見本院卷㈠第383至439、441至486頁）為皇翔公
    司等2人銷售峇里島建案時，經由代銷公司對外發送，已如
    前述；觀之系爭廣告，除有規劃於開放空間設置相關設施之
    3D示意圖外，並輔以「社區入口迎賓水瀑」等標示，另以「
    大台北最豪華的迎賓門廳尊榮品味，從進入社區就開始…」
    等文字對各該設施加以描述，並附「飯店式門廳接待區實景
    拍攝」等照片（見本院卷㈠第454至455、458、462、463、46
    9頁），堪認已對外表彰峇里島建案之價值、品質與效用，
    交易習慣上自足使一般消費者信賴系爭廣告將成為契約內容
    之一部。
　⑶雖皇翔公司等2人辯稱系爭廣告僅是要約引誘，且已經房屋契
    約第1條特約排除，且買賣雙方就有關頂蓋式開放空間之使
    用與規劃是否符合建造執照、使用執照圖說等事項已另為斟
    酌及約定，且其等亦未再據系爭廣告之內容為訂約之說明、
    洽談，該廣告自非屬房屋契約之一部云云。然依房屋契約第
    1條約定：「廣告效力：本預售屋之廣告宣傳品其所載之建
    材設備表、房屋平面圖與位置示意圖均已包含於契約內，如
    與契約不符者，以本契約為準」（見本院卷㈠第217頁），及
    第20條第8款約定：「景觀綠化之施作依整體規劃設計，買
    方同意賣方得視需要而變更，不以媒體廣告、海報、契約書
    內容之附件為唯一依據，並不受本約第12條（即開工及完工
    最後期限約定）之拘束」（見本院卷㈠第235頁），可知僅就
    建材設備表、房屋平面圖、位置示意圖及景觀綠化之施作內
    容及期限排除廣告之效力。又房屋契約第8條第1項雖僅約定
    ：「本社區B、C、D、E、F、G棟壹樓之有頂蓋型開放空間及
    編號A3棟壹樓店舖屋後緊臨之陽台、B棟電樓梯間緊臨之外
    廊及陽台與D、E棟二樓之門廳等經所有承購戶同意賣方於領
    取使用執照後將無償設置規劃為本社區之休閒空間，由本大
    樓管理委員會統籌管理之。」附件六第1條亦約定「…買方除
    同意遵守本大樓管理公約之相關規定外，並完全同意本建物
    之地面層一樓編號A3壹樓店舖屋後緊臨之陽台、B棟電樓梯
    間緊臨之外廊及陽台與D、E棟二樓之門廳、本社區B、C、D
    、E、F、G棟之有頂蓋型開放空間等經所有承購戶同意賣方
    於領取使用執照後將無償設置規劃為本社區之休閒空間，由
    本大樓管理委員會統籌管理之，買方有充分認知絕不以產權
    登記方式不符及使用用途之名稱與建築執照不符為由向賣方
    提出任何主張或異議。」（見本院卷㈠第221至222、269、35
    6頁），而未就廣場式開放空間之設施為約定，且無系爭廣
    告乃買賣契約附件之約定，但交易習慣上，系爭廣告已足使
    一般消費者信賴將成為契約內容之一部，業於前述，自不容
    皇翔公司等2人事後否認對峇里島建案買受人負有不低於系
    爭廣告內容之義務。況系爭設施非僅設置於頂蓋式開放空間
    ，有部分設置於廣場式開放空間，業經本院依兩造之合意囑
    託信義不動產估價師聯合事務所（下稱信義估價師事務所）
    所指派之估價師遲維新勘察及比對竣工圖明確〔見外放不動
    產估價報告書（下稱系爭估價報告）第28至29頁〕，頂蓋型
    開放空間已設置視聽室、大廳、卡拉OK室、健身房、淋浴間
    、石雕造景、水池等設施，廣場型開放空間亦有造景牆、庭
    園植栽造景、文化走廊、涼亭，及社區入口雨遮、管理室、
    警衛室等，復經本院會同兩造至現場履勘，並製有勘驗筆錄
    及照片足參（見本院卷㈣第421至477頁），各該項目與系爭
    廣告所示公共設施項目互核亦大致相符，堪認皇翔公司等2
    人顯亦認為其等對峇里島建案買受人有不低於廣告內容之義
    務。皇翔公司等2人之上開抗辯，並不足採。
　⑷因此，縱系爭廣告非房屋契約之一部分，仍應認皇翔公司等2
    人對峇里島建案之買受人，負有不低於系爭廣告內容之義務
    。
　2.關於劉美秋、李青茂：
　⑴細閱劉美秋與丙原告陳怡如之丙契約（見本院卷㈠第511至516
    頁），固無關於開放空間及公共設施之約定，但依附表二所
    示之系爭設施，乃供峇里島社區住戶通行及休憩之設施，劉
    美秋既未爭執之，自屬買賣之範圍，劉美秋就此所應履行之
    契約義務，即應使其具備一般通常之價值效用及品質。
  ⑵又李青茂與丁原告陳俊成之丁房地買賣，證人即賣方仲介劉
    少強具結證稱其係依所蒐集之不動產所有權、現況資料去銷
    售，並未想到開放空間合法與否之問題等語（見本院卷㈢第3
    76頁），證人即買方仲介李建甫亦具結證稱其只知道系爭社
    區有開放空間，不知可否設置設施，亦不知帶陳俊成去系爭
    社區看屋時，系爭設施設置在開放空間上等語（見本院卷㈢
    第380至381頁），顯見丁契約（見本院卷㈠第501至506頁）
    未另就同屬買賣標的物之系爭設施為約定，李青茂亦僅應交
    付具備一般通常價值、效用及品質之系爭設施為已足。
㈡、皇翔公司等2人、劉美秋及李青茂交付之系爭設施是否存有瑕
    疵？有無不完全給付之情形？是否應負物之瑕疵及不完全給
    付責任？
  1.按出賣人就其交付之買賣標的物有應負擔保責任之瑕疵，而
    其瑕疵係於契約成立後始發生，且因可歸責於出賣人之事由
    所致者，則出賣人除負物之瑕疵擔保責任外，同時構成不完
    全給付之債務不履行責任。惟所謂物之瑕疵，係指存在於物
    之缺點而言，係指依通常交易觀念，或依當事人之決定，認
    為物應具備之價值、效用或品質而不具備者。又所謂不完全
    給付，係指債務人向債權人或其他有受領權人提出之給付，
    不符合債務本旨而言。
  2.原告主張系爭設施有被行政拆除之虞，皇翔公司等2人對甲
    買受人所交付之買賣標的物（即甲⑴⑵⑶房地），顯存有物之
    瑕疵，並有不完全給付之情形，劉美秋對丙原告陳怡如所交
    付丙房地，及李青茂對丁原告陳俊成所交付丁房地，亦有物
    之瑕疵云云。查：　
  ⑴系爭社區之頂蓋式開放空間及廣場式開放空間分別設置如附
    表二所述之系爭設施，買賣契約第8條第1項及附件六第1條
    亦有關於頂蓋式開放空間乃取得使用執照後之施工、權益歸
    屬及管理方式之約定，均如前述，並據證人遲維新證述：依
    其專業，開放空間應開放給公眾使用等語（見本院卷㈤第217
    頁），雖堪認設置於系爭開放空間之系爭設施，屬違反92年
    3月20日所定施工編第283條規定之二次施工。
  ⑵惟證人遲維新另證述：「系爭社區頂蓋式開放空間有做玻璃
    門、窗、實牆，違反建築技術規則及新北市政府開放空間使
    用辦法規定（確切名稱無法確定）。至於是否違反建築法令
    而有隨時被拆除之虞，則應由新北市政府工務局做最終之認
    定」、「以目前的案例如新板特區內之巴黎十六區、畫世紀
    、信義區之信義之星、基隆之松鼎苑，違規情形與系爭社區
    相類似，只有新板特區的巴黎十六區、畫世紀的頂蓋開放空
    間圍起來的門窗被工務局派員拆除。信義之星則是自行將通
    道開放，松鼎苑也是自行將社區最外圍的圍籬拆除供公眾使
    用」、「涼亭也可解釋為休憩空間，頂棚、花架有些因為透
    空，而不被認為是建物，不是強制拆除，而要求改善即可，
    因此廣場式開放空間有搭蓋棚架或其他建築物，是否違反上
    開規定而被認為違建，要問建築師或工務局，我無法回答」
    等語（見本院卷㈤第217、218、220頁）；新北工務局於106
    年7月17日赴峇里島社區進行開放空間之現場檢查，亦僅認
    定系爭社區開放空間不符規定之項目為：「1.開放空間內增
    設建築物。2.開放空間內變更綠化設施、開放空間內標示牌
    拆除，已違反建築法第77條第1項之規定」，有106年12月12
    日789號函可稽（見本院卷㈠第375、381-382頁）；嗣新北工
    務局於108年1月7日寄發628號函予峇里島管委會，只請該管
    委會仍依789號函規定依原核准圖說回復原狀或向該局建照
    科補辦手續（領得變更使照），並未表示該社區之開放空間
    有其他違反建築法令之處，亦有109年3月2日215號函及108
    年1月7日628號函可參（見本院卷㈢第469至481頁）；而上開
    稽查所指之違規，皇翔公司等2人已將開放空間告示牌予以
    回復，復有108年9月17日108年度新北市建築物開放空間稽
    查紀錄足參（見本院卷㈢第511頁）。綜此以觀，可見峇里島
    社區之系爭設施，僅有106年7月17日106年新北市建築物開
    放空間稽查紀錄照片所示沿街步道式及廣場式增建（小亭子
    ）（即社區入口處之增建）、廣場式開放空間內變更綠化設
    施等2項目（如本院卷㈢第471至472頁編號1、5照片，卷㈢第5
    13至514頁之貳.一、二）經認定違反建築法第77條第1項規
    定（建築物所有權人、使用人應維護建築物合法使用與其構
    造及設備安全）（下稱該2項目為系爭違規設施)，其餘開放
    空間則符合規定，且未被要求應開放給公眾使用。又新北工
    務局就峇里島社區開放空間之稽查，既以109年3月2日215號
    函函復本院（見本院卷㈢第469至481頁），當無須再發函請
    新北工務局說明峇里島社區開放空間之違規項目及後續之處
    理情形（見本院卷㈤第88頁）。
  ⑶另細閱上開稽查紀錄及照片（本院卷㈢第471至472頁編號1、5
    照片，卷㈢第513至514頁之貳.一、二），其一為沿街步道式
    及廣場式開放空間增建小亭子，即在大門車道建築基地臨接
    道路留設步行專用道上增設雨遮，另一為變更廣場式無頂蓋
    開放空間之綠化設施（小亭子），即峇里島社區E棟前方之
    文化走廊，其旁仍有綠化植栽，業經本院會同兩造履勘現場
    ，製有勘驗筆錄及所拍攝照片可參（見本院卷㈣第423至425
    、431、473至475頁），建築基地臨接道路所留設通道之通
    行效用依舊，廣場式無頂蓋開放空間亦有其他綠化設施，峇
    里島社區住戶之通行及休憩顯未受違規認定之影響。又系爭
    違規設施究否遭主管機關依建築法第91條第1項第2款規定予
    以裁罰或拆除（即行政裁罰或行政拆除），本院前於109年2
    月25日函請新北工務局說明107年12月12日789號函後有無其
    他函文或處分，該局以109年3月2日215號函復：仍請峇里島
    管委會依107年12月12日789號函辦理（見本院卷㈢第451、46
    9至470頁）；被告亦稱截至110年10月6日言詞辯論期日，新
    北工務局並無派員再次檢查或課予行政處罰等語，原告復僅
    稱不知道，而未為其他舉證（見本院卷㈤第311頁），堪認新
    北工務局只通知峇里島社區改善系爭違規設施。是以，本件
    尚難僅依新北工務局之稽查及原告逕委由訴外人張文正建築
    師所出具開放空間違規使用說明報告（見本院卷㈠第489至49
    5頁），即認系爭違規設施日後有遭行政裁罰或行政拆除之
    虞。
  ⑷再就系爭房地之交易價格是否受系爭違規設施之影響，經本
    院囑託信義估價師事務所鑑定，該事務所指派之估價師遲維
    新本於其已近20年之執業估價師專業及經驗（見系爭估價報
    告附估價師簡介），認為：系爭設施尚未經建築管理機關拆
    除而仍為社區內休閒公設使用，經分析推估後，並無價值減
    損，若僅是違規事項有被拆除之虞並無對市場價格有所影響
    ，其減損金額為0（見外放系爭估價報告第73至74頁二、㈠）
    ，並證稱：「公共設施違反開放空間規定之程度，應該沒有
    一樓法定空地之增建、頂樓屋頂平台之增建之情形嚴重。一
    樓法定空地之增建、頂樓屋頂平台之增建，直接影響買受人
    對於不動產之運用，對價值的影響比較大。至於開放空間，
    建商於推案時，可能會強調公共設施的完善，因此提高價格
    ，但公共設施對於不動產價值的影響比較間接，其程度沒有
    像一樓法定空地之增建、頂樓屋頂平台之增建。」「附件一
    之設施（即指新北工務局檢查認定之違規設施）對住戶之使
    用之影響更低，因此我在估定價值有無減損時，是以有無被
    拆除來區分，附件一之設施尚未被拆除，價值即未受影響…
    ，不動產之買賣的價格決定是由多數人來決定，會受影響的
    人不會去買，但…系爭社區的交易價格，是差不多的，故我
    認為交易市場並沒有因附件一之違規事項而受影響」等語（
    見本院卷㈤第218、219頁），足證峇里島社區之房地交易價
    格尚未因新北工務局之稽查及系爭違規設施之認定而有所減
    損。
  ⑸雖原告主張證人遲維新既證稱買賣契約一般不會註明開放空
    間有無違規，如買方不知，其買賣價格自未受影響等語（本
    院卷㈤第222頁），證人劉少強及李建甫亦證述仲介買賣丁房
    地時不知開放空間之相關問題等語（本院卷㈢第376-378、38
    0-381頁），仲介不知開放空間是否違規，遑論一般消費者
    於買賣時已有所知悉，房地價格交易價格自不會受影響，然
    陳怡如於108年4月21日出售丙房地予訴外人郭秀鈴時，明確
    告知系爭設施不符規定，單價因此跌至22.9萬元/坪，已低
    於107年12月份每坪25.3萬元/坪，可見峇里島社區之交易價
    格確受開放空間違規之影響，證人遲維新以其所蒐集案例(A
    -1、A-2、A-3)來認定交易價格未受影響，顯不可採云云，
    並提出陳怡如與郭秀鈴之不動產買賣契約及107年12月、108
    年1月份、108年4月份實價登錄資料等件為證（見本院卷㈢第
    217至222、237至241、223頁）。查依前所述，系爭設施係
    供峇里島社區住戶通行及休憩，有無被拆除及供公眾使用，
    衡情是影響交易價格之其一因素，則證人遲維新證述：「估
    價報告第28頁（即系爭設施）價格影響欄之區分標準是頂蓋
    式有個別的公共設施項目，如被拆除，會影響價格，廣場式
    開放空間則是以有沒有開放給公眾使用，來估算影響價格。
    」（見本院卷㈤第221頁），並依前開峇里島社區之系爭設施
    僅2項經新北工務局認定違反建築法，尚未遭行政裁罰或行
    政拆除，且未被要求開放供公眾使用等客觀事實，證述：「
    我認為開放空間公共設施的違規在未被拆除其並沒有影響其
    交易價格」「附件一之設施（即系爭違規設施）尚未被拆除
    ，價值即未受影響」等語（見本院卷㈣第218、219頁），即
    非全然無稽。又證人遲維新證述：「我是以新北市政府工務
    局有發通知給社區，及社區有公告之時間點來找出比較標的
    」「（問：你去現場勘驗時，有無看到公告張貼？）沒有，
    但我有詢問現場參與勘驗的人員，他們表示社區曾經有公告
    」（見本院卷㈤第221頁），原告亦稱收到新北工務局107年1
    2月12日789號函後即召開臨時區分所有權人會議、管理委員
    會議等語（見本院卷㈢第483頁），足見峇里島管委會已於收
    受789號函文後公告新北工務局稽查開放空間一事，該稽查
    結果亦為峇里島社區住戶所知悉。則證人遲維新參考實價登
    錄及信義房屋資料庫之交易資料（見本院卷㈤第221頁證詞）
    ，蒐集新北工務局稽查後發函峇里島管委會前後該社區（10
    7年10月14日、8月14日、7月28日及108年3月5日）之買賣案
    例（見外放系爭估價報告第56、54頁案例A-1、A-2、A-3、A
    ，及本院卷㈤第229頁信義估價師事務所110年9月8日信估字
    第21090801號函），推估該社區房地之交易價格於發函前後
    差不多，交易價格並未受新北工務局開放空間稽查之影響（
    見本院卷㈤第219頁證詞；外放系爭估價報告第56頁交易單價
    －A-1：23.11萬元/坪、A-2：23.13萬元/坪、A-3：22.74萬
    元/坪、A：23.27萬元/坪），可認係綜合購屋之主觀因素及
    交易價格之客觀數據後本於專業知識所為之估價，應堪憑採
    。至上開原告所提107年12月份之實價登錄資料（見本院卷㈢
    第237頁），其屋齡記載為「0」，其餘之實際登錄資料，僅
    有屋齡、區段門牌、交易年月、總價、單價、總面積、型態
    等內容，仍乏是否包含停車位及有無維護及裝潢等影響交易
    價格等資訊，各該實價登錄資料揭露之資訊有限，難期客觀
    ，自不足作為有利於原告之認定依據。又丙原告陳怡如所稱
    以22.9萬元/坪出售丙房地，尚且高於證人遲維新用以比較
    之A-3房地22.74萬元/坪之交易價格，益徵證人遲維新所證
    峇里島社區房地交易價格於107年12月12日通知該社區管委
    會前後並無明顯之波動等語為可信取，其所為系爭違規設施
    並無減損峇里島社區房地交易價格之估價結果，即屬適當。
    原告以前詞主張證人遲維新所為估價結果不當，應非可採。
  ⑹原告又提出估價方法之論文（見本院卷㈤第333至336、337至3
    53頁），主張不動產估價並無所謂成對分析法，證人遲維新
    證稱本件係以成對分析法估算，且不以交易數量較多之國家
    世紀館、巴黎16區、超級F1等建案為比較標的，顯見其所為
    估價結果不可採云云。惟綜觀證人遲維新於本院就估價過程
    之證述內容，其證述本件是採用成對分析法等語（見本院卷
    ㈤第219頁），實係以違規公共設施已遭拆除為估價基礎，此
    參以系爭估價報告關於價損比率及減損金額之內容，係基於
    各該公共設施被拆除之前提事實（見外放系爭估價報告第74
    、76、77頁）即明。然本件並未將各該違規公共設施已遭拆
    除之估價內容資為裁判之依據，證人遲維新就此所為估價，
    即無庸加以審酌，原告以臺灣高等法院（下稱高院）103年
    度上易字第865號判決、105年度消上字第8號判決（本院卷㈤
    第99至105頁，卷㈠第523至544頁）指摘證人遲維新之鑑定方
    法違法且不公正，不僅不可取，亦無依其聲請而為補充鑑定
    （見本院卷㈤第79至87、310、329至330頁）之必要。
  ⑺原告另依臺灣高等法院臺中分院（下稱臺中高分院）102年度
    上字第215號，及高院105年度重上字第954號判決、106年度
    上易字第607號判決（本院卷㈡第383至386、347至364、365
    至382頁），主張開放空間之違規項目縱尚未被拆除，但有
    拆除之虞，價值仍有減損云云。惟高院954號判決所認定開
    放空間違規項目遠多於峇里島社區，且經主管機關前後2次
    發函要求補行申請執照，如申請執照不合規定或逾期未補辦
    申領執照手續，將移送排定拆除，高院607號判決之案例事
    實則是主管機關認定開放空間所設置迎賓大廳、交誼廳與原
    核准不符部分應予拆除，屏障設備乃變更頂蓋式開放空間為
    室內空間使用，遭課予罰鍰，臺中高分院215號判決乃是認
    定供作沿街步道之法定開放空間無可能供作社區住戶之室內
    游泳池、影音設備、韻律教室等重要室內休憩設施使用，與
    本件檢查後只有系爭違規設施，圍牆部分亦僅予以拍照列管
    （見本院卷㈢第472頁106年7月17日稽查紀錄），並僅請峇里
    島管委會依107年12月12日789號函辦理（見本院卷㈢第469至
    470頁，本院卷㈠第375至382頁）等情形不同，自不能比附援
    引。
  ⑻從而，峇里島社區既僅有如上開稽查紀錄編號1、5照片所示
    之系爭違規設施，又乏證據足認有遭行政裁罰或拆除之虞，
    復經估價師估算價值並無減損，自無欠缺契約預定之效用及
    交換之價值，依上說明，皇翔公司等2人、劉美秋及李青茂
    所交付系爭設施，即不存有物之瑕疵，亦無未符合買賣契約
    之不完全給付情形。甲原告黃淑敏等8人主張皇翔公司等2人
    應依民法第360條、第227條第1項（依民法第226條第1項）
    規定、第1148條、債權讓與法律關係負損害賠償責任（如總
    表項次1之⑴①②、⑵①、⑶①所示），丙原告陳怡如（備位之訴）
    及丁原告陳俊成依民法第359條規定請求減少價金，再擇一
    依民法第179條規定及第360條規定請求劉美秋及李青茂返還
    該價金及賠償損害（如總表項次2之⑵、項次3所示），自非
    有據。
㈢、皇翔公司等2人銷售及交付之峇里島建案，有無違反消保法第
    7條第1項及第22條第1項規定而應依同法第7條第3項、第51
    條規定負消保責任之情形？
  1.按從事設計、生產、製造商品或提供服務之企業經營者，於
    提供商品流通進入市場，或提供服務時，應確保該商品或服
    務，符合當時科技或專業水準可合理期待之安全性；企業經
    營者違反前二項規定，致生損害於消費者或第三人時，應負
    連帶賠償責任。但企業經營者能證明其無過失者，法院得減
    輕其賠償責任；企業經營者應確保廣告內容之真實，其對消
    費者所負之義務不得低於廣告之內容。消保法第7條第1項、
    第3項及第22條第1項分別定有明文。又依本法所提之訴訟，
    因企業經營者之故意所致之損害，消費者得請求損害額五倍
    以下之懲罰性賠償金；但因重大過失所致之損害，得請求三
    倍以下之懲罰性賠償金，因過失所致之損害，得請求損害額
    一倍以下之懲罰性賠償金。104年6月17日修訂之消保法第51
    條亦規定甚明。
  2.甲原告黃淑敏等8人及丙原告陳怡如主張皇翔公司等2人所交
    付之系爭設施有被行政拆除之虞，不具建築法第73條第2項
    所示之通常合理期待安全性而違反消保法第7條第1項規定，
    亦未依系爭廣告內容而為履行，另違反消保法第22條第1項
    規定云云（見本院卷㈣第394、210頁）。查：
  ⑴建築法第73條第2項規定：「建築物應依核定之使用類組使用
    ，其有變更使用類組或有第九條建造行為以外主要構造、防
    火區劃、防火避難設施、消防設備、停車空間及其他與原核
    定使用不合之變更者，應申請變更使用執照。但建築物在一
    定規模以下之使用變更，不在此限」第77條第1項規定：「
    建築物所有權人、使用人應維護建築物合法使用與其構造及
    設備安全」。
  ⑵查擔任峇里島建案起造人之皇翔公司等2人（參本院卷㈠第487
    至488頁系爭使照）對峇里島建案之買受人，負有不低於系
    爭廣告內容之義務，雖如前述，惟系爭設施經新北工務局現
    場稽查，認定僅有系爭違規設施（即沿街步道式及廣場式開
    放空間增建小亭子及變更廣場式無頂蓋開放空間之綠化設施
    （小亭子）等2項目違反建築法第77條第1項規定），106年7
    月17日及108年9月17日稽查後，迄未再至峇里島社區檢查，
    且未課予行政裁罰或行政拆除，前亦敘及，顯見峇里島社區
    住戶仍得繼續使用系爭設施，堪認系爭設施於95年間陸續點
    交與買受人時，已符合當時可合理期待之安全性，皇翔公司
    等2人所為給付亦無低於系爭廣告內容之情事。準此，甲原
    告黃淑敏等8人、乙原告姜宗男等5人及丙原告陳怡如（先位
    之訴）主張皇翔公司等2人就系爭設施有違反消保法第7條第
    1項及第22條第1項規定之情形，並不可採，其等依消保法第
    7條第3項及第51條規定、民法第1148條規定及債權讓與法律
    關係（如總表項次1之⑴③、⑵、⑶，項次2之⑴所示），請求皇
    翔公司等2人賠償，亦屬無據。
㈣、皇翔公司等2人就峇里島建案之銷售及交付，有無侵害買受人
    對系爭設施之所有權、使用權及詐欺得利等情事？是否應負
    侵權責任及商品製造人責任？
  1.按因故意或過失，不法侵害他人之權利者，負損害賠償責任
    。民法第184條第1項前段雖有明文。惟侵權行為之成立，須
    行為人因故意或過失不法侵害他人之權利，且主張侵權行為
    損害賠償請求權者，對於侵權行為之成立要件應負舉證責任
    。至同法第2項規定，違反保護他人之法律，致生損害於他
    人者，負賠償責任，則行為人應盡之注意程度，以該法律
    所規範者及受有損害者為限。另依民法第191條之1第1項規
    定請求商品製造人負損害賠償責任，固無庸證明商品之生產
    、製造或加工、設計有欠缺，及其損害之發生與該商品之欠
    缺有因果關係，然仍須請求人確實受有損害。
  2.甲原告黃淑敏等8人、乙原告姜宗男等5人及丙原告陳怡如主
    張系爭設施專屬峇里島社區住戶使用，卻因隨時會被拆除而
    受有房價減少之損害或預期利益之損失，皇翔公司等2人所
    為已侵害買受人對系爭設施之所有權及使用權，並致其等所
    有房地交易價值受損，皇翔公司以高於市價出售峇里島建案
    ，另應負詐欺得利之侵權責任云云。惟承前所述，系爭社區
    僅經認定有2項違反建築法之情事，尚乏據可證有遭行政裁
    罰或拆除之虞，峇里島社區住戶之使用迄未受任何限制，自
    無損及對系爭設施之所有權及使用權可言，亦難認皇翔公司
    有詐欺而致甲原告黃淑敏等8人、乙原告姜宗男等5人及丙原
    告陳怡如財產權受損。況上開2項違規公共設施，未對峇里
    島社區房地交易價格造成影響，亦認定如前，復無房價減少
    或預期利益損失之情事。依上說明，甲原告黃淑敏等8人、
    乙原告姜宗男等5人及丙原告陳怡如（先位之訴）主張皇翔
    公司等2人應依民法第184條第1項前段、第2項、第191條之1
    第1項、第185條、第1148條規定及債權讓與法律關係規定負
    侵權責任及商品製造人責任（如總表項次1之⑴④、⑵、⑶，項
    次2之⑴所示），仍非有據。
五、綜上所述，原告依總表所示請求權基礎（及民事訴訟法第22
    2條第2項規定）請求皇翔公司等2人、劉美秋及李青茂給付
    損害賠償金（懲罰性損害賠償金）或返還不當得利，均無理
    由，應予駁回。又原告既受敗訴之判決，其等假執行之聲請
    亦失所附麗，應併予駁回。
六、本件事證已臻明確，兩造其餘之攻擊或防禦方法及所用之證
    據，經本院斟酌後，認均不足以影響本判決之結果，爰不再
    逐一論列，附此敘明。
七、訴訟費用負擔之依據：民事訴訟法第78條、第85條第1項但
    書（原告按各自請求之金額繳納第一審裁判費）。    
中　　華　　民　　國　　110 　年　　11　　月　　10　　日
                  民事第六庭    法　官　許純芳
以上正本係照原本作成。
如對本判決上訴，須於判決送達後20日內向本院提出上訴狀。如
委任律師提起上訴者，應一併繳納上訴審裁判費。
中　　華　　民　　國　　110 　年　　11　　月　　10　　日
                                書記官  林蓮女 
總表：
項次 訴之聲明（請求給付新臺幣） 請求權基礎（本院卷㈢171至177、351頁，卷㈣第145至147、394至395頁）  1 皇翔建設股份有限公司、慶隆開發股份有限公司（下依序稱為皇翔公司、慶隆公司，合稱皇翔公司等2人）應連帶給付如附表一編號甲「原告」欄所示原告（即甲⑴原告、甲⑵原告、甲⑶原告，合稱甲原告）如附表一編號甲「變更後請求金額」欄所示金額，及自109 年3月21日（本院卷㈣第145至146頁）起至清償日止，按年息5%計算之利息（下稱法定遲延利息）。 ⑴黃淑敏、廖為益、潘超、顧凱玲、李秉芳（下合稱甲⑴原告黃淑敏等5人） 擇一依①至④各規定： ①物之瑕疵擔保責任：民法第360條。 ②不完全給付責任：民法第227條第1項(依民法第226條第1項) ③消保責任：   ❶消保法第7條第3項、第1項（違     反消保法第22條第1項）。   ❷消保法第51條。 ④侵權責任：擇一依民法第184條第1項前段、第2項（本院卷㈣第395頁）、第191條之1第1項；第185條   ⑵陳宣諭、陳叙蓉（下合稱甲⑵原告陳宣諭等2人） ①擇一依項次1之⑴①至④各規定。 ②併依民法第1148條及債權讓與法律關係。    ⑶徐玉英（下稱甲⑶原告徐玉英） ①擇一依項次1之⑴①至④各規定。 ②併依債權讓與法律關係。   ⑷姜宗男、葉清青、李開元、陳秋香、黃建欣（下合稱乙原告姜宗男等5人） 擇一依項次1之⑴③、④各規定。 2 1.先位聲明：皇翔公司等2人應連帶給付原告陳怡如35萬元（下稱丙原告陳怡如），及自109年3月21日（本院卷㈣第146頁）起至清償日止之法定遲延利息。 2.備位聲明：劉美秋應給付丙原告陳怡如35萬元，及自109年3月21日（本院卷㈣第147頁）起至清償日止之法定遲延利息。 ⑴先位聲明：擇一依項次1之③、④各規定。 ⑵備位聲明：擇一依民法第179條（依民法第359條規定減少價金）、第360條。   3 　李青茂應給付原告陳俊成（下稱丁原告陳俊成）36萬元，及自109年3月21日（本院卷㈣第146頁）起至清償日止之法定遲延利息。 同項次2之⑵。   
附表一：
編 號 買受人  原告 門 牌    編 號    買賣時間 登記時間 交屋時間 原請求金額 變更後請求金額 備註 甲 ⑴ ①黃淑敏 黃淑敏  新北市 25號6樓 93.06.14 95.02.22 95.02.22 26萬元 36萬元    ②廖為益 廖為益  27號2樓 93.07.20 95.02.22 95.04.09 26萬元 36萬元    ③潘超 潘超 三峽區 37號 8樓 及1個車位  96.02.15 96.03.28 96.03.28 34萬元 34萬元     ④顧凱玲 顧凱玲   27號4樓 93.06.01 95.03.09 95.03.09 25萬元 36萬元    ⑤李秉芳 李秉芳  大智路  35號15樓      93.06.17 95.02.22 95.02.22 26萬元 26萬元   甲      ⑵    陳金鎮 陳宣諭 陳叙蓉     29號14樓及1個車位         97.05.08 97.05.21 97.05.21 25萬元 35萬元 陳金鎮於105.02.19死亡，105.07.05由陳宣諭、陳叙蓉辦理分割繼承登記  ⑶ 莊秉翔 徐玉英     33號6樓        95.03.07 95.04.04 95.04.12 26萬元 35萬元 莊秉翔購買指名登記於周榮華名下，周榮華於104.05.07贈與徐玉英，於104.07.16辦妥登記 乙  ①姜宗男   葉清青 姜宗男 葉清青  37號12樓 及1個車位 98.10.16 98.11.09 98.11.09 25萬元 35萬元    ②李開元 李開元 中山路  311號12樓 107.07.20 107.08.03 107.08.03 8萬元 13萬元    ③陳秋香 陳秋香 大智路  7號13樓 102.05.12 102.06.13 102.06.13 25萬元 35萬元    ④黃建欣 黃建欣  19號13樓及1個車位 98.04.03 98.05.13 98.05.13 26萬元 36萬元  丙  陳怡如 陳怡如  29號2樓 及1個車位 106.08.21 106.11.27 106.11.27 25萬元 35萬元  丁  陳俊成 陳俊成  25號15樓及1個車位 107.07.28 107.08.28 107.09.11 26萬元 36萬元  
附表二：
項次 項目 面積 （㎡） 說明 照片編號 備註 1 出入口雨遮 143 大門入口車道上方之遮蔽物 ① 1.此附表之 項目及面積是依原告所提原   證19（本㈠第493頁）明細記載，面積非勘驗情形。 2.說明欄之內容是依   勘驗情形記載(本㈣第421至429頁）。 3.照片是勘驗時所拍攝(本㈣第431至475頁)。  2 造景牆 7 大門通往D、E棟空地之造景牆 ⑯  3 涼亭 26 B、C棟間空地上之涼亭 ⑱-1-2  4 電梯 12 位於大門右側，係供人員自地下室停車場出入 ⑤-1-2-3  5 大廳 321 D、E棟1樓之大廳，有信箱、沙發、書籍、鋼琴等設施 ⑨-1-2-3  6 視聽影城 64 設於C棟1樓 ⑧  7 健身房 76 設於E棟1樓 ⑪  8 卡拉OK室 80 設於E棟1樓 ⑩-1-2  9 通廊 171 E棟前通往F、G棟空地上之文化走廊 ⑲-1-2-3  10 水池 9 G棟右側之造景水池 ⑭-1-2  11 門廳 14 F、G棟1樓門前之石雕造景 ⑬  12 淋浴間 70 位於F棟，設有2間淋浴間 ⑫-1-2   合計 993    13 圍牆 120 環繞社區外圍，係以水泥底座加柵欄之圍牆 ⑥-1-2   合計 120